臺灣高雄地方法院刑事判決　100年度訴字第598號
公　訴　人　臺灣高雄地方法院檢察署檢察官
被　　　告　徐秋琴
上列被告因違反稅捐稽徵法等案件，經檢察官聲請簡易判決處刑
（99年度調偵字第1490號），本院認不宜以簡易判決處刑，改依
通常程序審理，判決如下：
    主  文
徐秋琴犯行使業務登載不實文書罪，處有期徒刑肆月，如易科罰
金，以銀元參佰元即新臺幣玖佰元折算壹日；減為有期徒刑貳月
，如易科罰金，以銀元參佰元即新臺幣玖佰元折算壹日。
其餘被訴部分無罪。
    事  實
一、徐秋琴於民國93年至94年間，擔任址設高雄市○○區○○路
    12 1號「鴻華公寓大廈管理維護有限公司」（下稱鴻華公司
    ）之負責人，以遣人製作各類所得扣繳暨免扣繳憑單（下稱
    扣繳憑單）為其附隨義務，為從事業務之人，其明知員工韓
    國雄於93年間，在鴻華公司每月實際領取薪資新臺幣（下同
    ）1 萬7000元，93年度僅領取薪資共20萬4000元，竟基於行
    使業務上登載不實文書之犯意，利用不知情之東海會計事務
    所記帳士曾秀梅於其業務上作成之鴻華公司「93年度扣繳憑
    單」上，虛偽登載韓國雄於該年度向鴻華公司領取28萬元，
    並據以製作該公司93年度營利事業所得稅結算申報書，於94
    年5 月29日持向財政部高雄市國稅局申報鴻華公司93年度營
    利事業所得稅以行使，足以生損害於韓國雄及稅捐機關對於
    稅捐稽徵之正確性。嗣韓國雄於99年5 月至6 月間，收受法
    務部行政執行署高雄行政執行處執行命令後察覺有異，始悉
    上情。
二、案經韓國雄訴由臺灣高雄地方法院檢察署偵查後聲請簡易判
    決處刑，再由本院改依通常程序審理。
    理  由
壹、程序方面：
    按被告以外之人於審判外之言詞或書面陳述，除法律有規定
    者外，不得作為證據；被告以外之人於審判外之陳述，雖不
    符同法第159 條之1 至第159 條之4 之規定，但經當事人於
    審判程序同意作為證據，法院審酌該言詞陳述或書面陳述作
    成時之情況，認為適當者，亦得為證據，刑事訴訟法第159
    條第1 項、第159 條之5 第1 項分別定有明文。本判決所引
    用之傳聞證據，均經本院依法踐行調查證據程序，當事人於
    審判程序亦同意作為證據，本院審酌證據資料作成時之情況
    ，並無違法不當及證明力明顯過低之瑕疵，且無依法應排除
    其證據能力之情形，認以之作為證據應屬適當，故有證據能
    力。
貳、實體方面：
一、訊據被告徐秋琴固坦承告訴人韓國雄於93年間每月支領薪資
    1 萬7000元，93年度僅領得薪資共20萬4000元，並由東海會
    計事務所記帳士曾秀梅在鴻華公司「93年度扣繳憑單」上登
    載告訴人於93年間在鴻華公司之薪資所得為28萬元等情，惟
    矢口否認有何刑法第216 條、第215 條行使業務上登載不實
    文書罪，辯稱：伊對於93年度扣繳憑單上登載告訴人之薪資
    所得為28萬元並不知情云云。惟查：
  (一)被告係址設高雄市○○區○○路121 號「鴻華公司」之負責
    人，告訴人於93年間任職鴻華公司，每月薪資1 萬7000元，
    93年度薪資共20萬4000元，而東海會計事務所記帳士曾秀梅
    在鴻華公司「93年度扣繳憑單」上，登載告訴人於93年間在
    鴻華公司之薪資所得為28萬元，並據以製作該公司93年度營
    利事業所得稅結算申報書，於94年5 月29日持向財政部高雄
    市國稅局申報鴻華公司93年度營利事業所得稅等情，為被告
    所是認，核與證人即告訴人韓國雄於偵查、本院審理中、證
    人曾秀梅於本院審理中之證述大致相符，且有高雄市稅捐稽
    徵處93年度綜合所得稅各類所得資料清單、鴻華公司關於告
    訴人之「93年度扣繳憑單」、鴻華公司93年度營利事業所得
    稅結算申報書、93年告訴人鴻華領薪表各1 份在卷可參（見
    偵一卷第9 頁、證卷第11頁、院一卷第10、院三卷第34頁）
    ，足認鴻華公司確有向財政部高雄市國稅局溢報告訴人93年
    度之薪資所得無訛。
  (二)被告雖辯稱：伊在99年7 月13日收到檢察官傳票前，不知鴻
    華公司有溢報告訴人之薪資云云。然據證人曾秀梅於本院審
    理中具結證稱：鴻華公司自84年成立以來，均係由伊任職之
    東海會計事務所員工至鴻華公司向被告拿取製作完成之薪資
    表，再由東海會計事務所依照該薪資表製作扣繳憑單等語（
    見院三卷第27頁至27頁反面），被告於另案臺灣高等法院高
    雄分院98年度上易字第11號業務侵占案件審理中，對於其有
    在94年3 月間至95年6 月間，在鴻華公司財務報表登載不實
    存摺結餘金額，亦坦承不諱，有上開判決書1 份在卷可按（
    見院三卷第19至21頁），足見被告對於有關鴻華公司薪資表
    、財物報表等涉及公司財務狀況之事項知之甚詳，且對於上
    開內容具有實質決定權限。再衡以公司內部會計人員，一般
    均依負責人之指示，將公司員工之薪資表編造成冊，被告既
    身為鴻華公司之負責人，對於鴻華公司薪資費用核銷手續，
    自難推諉不知。至被告於審理中證稱告訴人除薪資外，尚有
    領取過年紅包1200元等語（見院二卷第15頁），然此情為證
    人即告訴人所否認（見偵二卷第11頁、院三卷第26頁），且
    紅包亦非薪資所得，故應認定告訴人僅領取前述每月薪資1
    萬7000元，未領取其他額外加給。
  (三)綜上，被告以前揭情詞置辯，要屬無據。本案事證明確，應
    依法論科。
二、查被告徐秋琴行為後，刑法業於94年2 月2 日修正公布，並
    於95年7 月1 日施行。按行為後法律有變更者，適用行為時
    之法律，但行為後之法律有利於行為人者，適用最有利於行
    為人之法律，修正後刑法第2 條第1 項定有明文。關於刑法
    第214 條法定罰金刑部分，修正後刑法第33條第5 款規定罰
    金刑為新臺幣1000元以上，以百元計算之，而修正前則規定
    罰金為1 元以上，且以銀元為計算單位，（經依罰金罰鍰提
    高標準條例第1 條前段及現行法規所定貨幣單位折算新臺幣
    條例第2 條規定折算後，罰金刑為新臺幣30元以上），經比
    較新、舊法之結果，修正後之法律並未較有利於行為人，自
    應適用修正前之刑法規定。
三、按營利事業填報扣繳憑單，乃附隨其業務而製作，不得謂非
    業務上所掌之文書。此種扣繳憑單內容如有不實，而足生損
    害於公眾或他人，即係犯業務上登載不實文書之罪名（最高
    法院70年度第9 次刑事庭會議決議（一）參照）。被告徐秋
    琴為鴻華公司之負責人，其指示不知情之東海會計事務所記
    帳士曾秀梅，將不實之告訴人韓國雄薪資所得登載於鴻華公
    司93年度扣繳憑單，進而於94年5 月29日持向財政部高雄市
    國稅局行使，足生損害於告訴人及稅捐稽徵機關對於稅捐管
    理之正確性，核其所為，係犯刑法第216 條、第215 條行使
    業務登載不實文書罪。被告業務上登載不實文書之低度行為
    ，應為行使之高度行為所吸收，不另論罪。被告利用不知情
    之東海會計事務所記帳士曾秀梅製作不實之鴻華公司93年度
    扣繳憑單後，持向財政部高雄市國稅局行使，為間接正犯。
    爰審酌被告虛偽登載告訴人93年度薪資，並持以申報營利事
    業所得稅，不僅損及告訴人之權益，並影響稅捐稽徵課稅之
    正確性及業務上登載文書之可信度，所為實屬不該，另考量
    鴻華公司此行使業務上登載不實行為，實際上未造成逃漏稅
    捐之結果（詳後述參），並考量行使業務上登載不實文書之
    年度僅93年度，暨被告之教育程度、家庭經濟狀況等一切情
    狀，量處如主文所示之刑，並諭知易科罰金之折算標準。另
    關於易科罰金部分，修正後刑法刪除「因身體、教育、職業
    、家庭之關係或其他正當事由，執行顯有困難者」之要件，
    並將易科罰金之折算標準，由原配合廢止前之罰金罰鍰提高
    標準條例第2 條規定之銀元100 元至銀元300 元折算1 日，
    提高為1,000 元、2,000 元或3,000 元折算1 日，是依修正
    後刑法第2 條第1 項前段之規定，應適用修正前之刑法第41
    條第1 項前段之規定，諭知易科罰金之折算標準。末查，被
    告本案之犯罪時間在96年4 月24日以前，復無中華民國九十
    六年罪犯減刑條例所定不得減刑之情形，應依同條例第2 條
    第1 項第3 款之規定，減其宣告刑2 分之1 ，並諭知如主文
    所示之易科罰金折算標準。
參、無罪部分：
一、公訴意旨略以：被告徐秋琴於93年至94年間，擔任鴻華公司
    之負責人，其明知告訴人韓國雄於93年間，未在鴻華公司支
    領全年度薪資28萬元，實際支領薪資僅為每月1 萬7000元，
    93年度全年共支領薪資20萬4000元，竟基於為鴻華公司逃漏
    稅捐之犯意，委由不知情之會計師，於業務上製作鴻華公司
    93年度「各類所得扣繳暨免扣繳憑單」，並於上登載「韓國
    雄薪資收入為28萬元」之不實事項，持向管轄之稅捐機關申
    報扣抵營利事業所得稅，使之營業成本增加，營利所得減少
    ，以此不正當方法逃漏該年度營利事業所得稅，因認被告係
    犯稅捐稽徵法第47條第1 款之逃漏稅捐罪嫌等語。
二、按稅捐稽徵法之逃漏稅捐罪，係結果犯，並無處罰未遂之規
    定，須以發生逃漏稅捐之結果為成立要件（最高法院83年度
    台上字第2157號、95年度台上字第486 號判決參照）。復按
    不能證明被告犯罪或其行為不罰者，應諭知無罪之判決，刑
    事訴訟法第301 條第1 項分別定有明文。
三、公訴意旨認被告徐秋琴涉犯稅捐稽徵法第47條第1 款之逃漏
    稅捐罪嫌，無非係以被告於偵查中之供述、證人即告訴人韓
    國雄於偵查中之證述、告訴人93年度綜合所得稅各類所得資
    料清單、告訴人93年度扣繳憑單、財政部高雄市國稅局99年
    8 月2 日財高國稅審三字第0990041010號函暨鴻華公司93年
    度營利事業所得稅結算申報核定通知書、93年度綜合所得稅
    BAN 給付清單、扣繳憑單各1 份，為其論據。
四、經查，鴻華公司固有虛報告訴人韓國雄93年度之薪資所得，
    已如前述，惟鴻華公司93年度營利事業所得稅結算申報，係
    採擴大書面審查方式申報，帳載全年所得額為6 萬2774元，
    經鴻華公司自行依法調整後全年所得額20萬8575元（擴大書
    面審核純益率6 ％），高於溢報薪資金額，故鴻華公司於該
    年度尚無構成逃漏稅捐之情事，業經財政部高雄市國稅局
    100 年4 月11日財高國稅法字第1000028856號函闡釋明確（
    見院一卷第9 頁），顯見被告前揭虛報告訴人93年度薪資所
    得之行為，並未造成逃漏鴻華公司稅捐之實害結果，揆諸上
    開說明，自不構成稅捐稽徵法第47條第1 款之逃漏稅捐罪，
    揆諸上開說明，自應就此部分對被告為無罪之諭知。
據上論斷，應依刑事訴訟法第452 條、第299 條第1 項前段、第
301 條第1 項後段，刑法第2 條第1 項前段、刑法第216 條、第
215 條、修正前刑法第41條第1 項前段，刑法施行法第1 條之1
，廢止前罰金罰鍰提高標準條例第2 條，現行法規所定貨幣單位
折算新臺幣條例第2 條，中華民國九十六年罪犯減刑條例第2 條
第1 項第3 款、第7 條，判決如主文。
本案經檢察官陳筱茜到庭執行職務。
中    華    民    國  100     年    7     月    29    日
                刑事第十五庭  審判長法  官  莊珮君
                                    法  官  許勻睿
                                    法  官  吳佳樺
以上正本證明與原本無異。
如不服本判決應於收受送達後10日內向本院提出上訴書狀，並應
敘述具體理由；如未敘述上訴理由者，應於上訴期間屆滿後20日
內向本院補提理由書（均須按他造當事人之人數附繕本）「切勿
逕送上級法院」。
中    華    民    國  100     年    7     月    29    日
                                    書記官  陳恩慈
附錄本案論罪科刑之法條：
中華民國刑法第215條
（業務上文書登載不實罪）
從事業務之人，明知為不實之事項，而登載於其業務上作成之文
書，足以生損害於公眾或他人者，處3 年以下有期徒刑、拘役或
5 百元以下罰金。
中華民國刑法第216條
（行使偽造變造或登載不實之文書罪）
行使第210 條至第215 條之文書者，依偽造、變造文書或登載不
實事項或使登載不實事項之規定處斷。